最高法院刑事判決　　　　　　　　　 110年度台上字第5409號
上　訴　人　李威儒



　　　　　　鄭宇哲


上　一　人
選任辯護人　呂秋𧽚律師
　　　　　　張子特律師
上列上訴人等因加重詐欺等罪案件，不服臺灣高等法院中華民國
110 年3月23日第二審判決（109年度上訴字第4246號，起訴案號
：臺灣士林地方檢察署108 年度偵字第13092、15516號），提起
上訴，本院判決如下：
    主  文
上訴駁回。
    理  由
一、按刑事訴訟法第377 條規定，上訴於第三審法院，非以判決
    違背法令為理由，不得為之。是提起第三審上訴，應以原判
    決違背法令為理由，係屬法定要件。如果上訴理由書狀並未
    依據卷內訴訟資料，具體指摘原判決不適用何種法則或如何
    適用不當，或所指摘原判決違法情事，顯與法律規定得為第
    三審上訴理由之違法情形，不相適合時，均應認其上訴為違
    背法律上之程式，予以駁回。至原判決究有無違法，與上訴
    是否以違法為理由，係屬二事。
二、本件原審審理結果，認定上訴人李威儒、鄭宇哲有原判決事
    實欄及附表（下稱附表）所記載之犯罪事實，因而撤銷第一
    審之科刑判決，改判仍依想像競合犯規定，從一重論處李威
    儒、鄭宇哲各如其附表編號1 至3所示之加重詐欺取財3罪之
    罪刑並定應執行刑，已詳述調查、取捨證據之結果，及認定
    犯罪事實之心證理由。
三、上訴意旨略稱：
  ㈠李威儒部分：李威儒本有正當工作，因故離職，於覓職期間
    ，迫於經濟壓力，一時失慮，而參與詐騙集團，惟早已退出
    該集團，且案發後坦承犯行，並主動與被害人達成和解，賠
    償損失，獲被害人原諒並願給予自新機會，而李威儒並無前
    科，原審未適用刑法第59條減輕其刑之規定，亦未宣告緩刑
    ，有判決理由不備及不適用法則之違法。另原審以第一審判
    決未審酌李威儒已償還被害人款項等情，為撤銷第一審判決
    之理由，惟量刑又較第一審為重，亦有理由矛盾之違法。
  ㈡鄭宇哲部分：⒈鄭宇哲於原審已坦承犯行，且參與詐騙集團
    之情節輕微，原審漏未依洗錢防制法第16條第2 項、組織犯
    罪防制條例第3條第1項但書規定減輕其刑，有不適用法則之
    違法。⒉鄭宇哲犯案時，尚為高中學生，涉世未深，且父罹
    病，家中經濟均賴鄭宇哲，其因覓職遭人利用而涉案，然已
    坦承犯行，並與被害人達成和解，且無前科，原審未適用刑
    法第59條減輕其刑之規定，有不適用法則之違法。
四、經查：
  ㈠一行為而觸犯數罪名者，從一重處斷。但不得科以較輕罪名
    所定最輕本刑以下之刑，刑法第55條定有明文。而想像競合
    犯之輕罪，於有偵、審中自白或情節輕微得減輕其刑之規定
    ，且行為人符合該減刑事由時，因想像競合犯為科刑上一罪
    ，法律規定「從一重處斷」。是法院從一重處斷時，因重罪
    部分無該減刑規定之適用，自不得依該規定減刑，惟於輕罪
    部分，如已資為從輕量刑依據，即於法無違。查李威儒及鄭
    宇哲於原審均自白參與詐騙集團之犯罪組織及一般洗錢犯行
    ，而原審於量刑時，亦已將李威儒自警詢、偵訊及審理、鄭
    宇哲於原審自白參與犯罪組織及一般洗錢併參與程度之情事
    ，列為量刑審酌事項（見原判決第7 頁），則原判決自無上
    訴意旨所指適用法則不當之違法可言。
  ㈡量刑輕重係屬事實審法院得依職權自由裁量之事項，倘未逾
    越法律所規定之範圍，又未違背罪刑相當原則，即不得任意
    指摘為違法。原判決審酌李威儒、鄭宇哲參與詐騙集團影響
    社會互信，惟已賠償被害人損失及犯後坦承之態度，並參酌
    其等犯罪之分工角色、參與程度、動機、目的、手段、家庭
    生活、工作情況、智識程度等一切情狀，分別量處相當之刑
    ，並定其應執行刑。已以行為人之責任為基礎，並斟酌刑法
    第57條各款所列情形而為量刑，既未逾法定刑度，又未濫用
    自由裁量之權限，即不得指為違法。上訴意旨指摘原審量刑
    不當，同非適法之第三審上訴理由。又原判決已詳敘第一審
    判決未及審酌李威儒及鄭哲宇已償還被害人部分款項，及第
    一審判決關於李威儒部分適用刑法第59條規定酌減其刑，如
    何於法不合，而作為撤銷第一審判決之理由，並敘明李威儒
    部分因第一審判決適用法條不當，依法並無不利益變更禁止
    原則之適用，自得諭知較重於第一審判決之刑等旨（見原判
    決第6至7頁），乃其採證認事及量刑職權之適法行使，上訴
    意旨猶任指原判決有理由不備或矛盾及不適用法則之違法云
    云，自非合法之第三審上訴理由。
  ㈢刑法第59條酌量減輕其刑，必其犯罪情狀在客觀上顯可憫恕
    ，方有其適用。原判決已說明李威儒、鄭宇哲參與詐騙集團
    ，於客觀上實不足以引起一般同情，自不符合刑法第59條規
    定酌減其刑之宗旨，是原審未依該規定減輕其刑，尤無違法
    可言。上訴意旨任指原判決未適用刑法第59條酌減其刑為違
    法云云，亦非合法之第三審上訴理由。又緩刑為法院刑罰權
    之運用，旨在獎勵自新，除須具備刑法第74條第1 項各款所
    定之條件外，並須有可認以暫不執行為適當之情形，始足當
    之。而是否宣告緩刑，事實審法院本有自由裁量之職權，倘
    已審酌一切情狀而未宣告緩刑，既不違背法令，自不得執為
    第三審上訴之合法理由。原判決審酌一切情狀，說明未宣告
    李威儒及鄭宇哲緩刑之理由（見原判決第8 頁），乃其裁量
    職權之適法行使。李威儒上訴意旨猶指原判決未宣告緩刑已
    違法云云，亦非合法之第三審上訴理由。
五、綜上，本件上訴難認已符合首揭法定之第三審上訴要件。其
    等上訴違背法律上之程式，均應予駁回。
據上論結，應依刑事訴訟法第395條前段，判決如主文。
中    華    民    國   110    年    11    月    11    日
                  刑事第三庭審判長法  官  徐  昌  錦  
                                  法  官  林  恆  吉  
                                  法  官  林  海  祥  
                                  法  官  江  翠  萍  
                                  法  官  周  政  達  
本件正本證明與原本無異
                                  書記官
中    華    民    國   110    年    11    月    15    日